臺灣橋頭地方法院刑事裁定　
111年度聲字第387號
聲明異議人  
即  受刑人  鄧順天



上列聲明異議人即受刑人因對於檢察官執行之指揮（111年度執
字第104號）聲明異議，本院裁定如下：
    主    文
聲請駁回。
    理    由
一、聲明異議意旨略以：聲明異議人即受刑人鄧順天（下稱受刑
    人）於民國110年9月25日在家中飲酒，於隔日始載妻前往就
    醫，不知為何體內仍存有酒精成分。又受刑人為家中唯一經
    濟來源，如入監執行，實無法支付家庭開銷，盼能給予最後
    機會，請求准予易科罰金等語。
二、按受刑人或其法定代理人或配偶以檢察官執行之指揮為不當
    者，得向諭知該裁判之法院聲明異議，刑事訴訟法第484條
    定有明文。次按執行裁判由為裁判法院對應之檢察署檢察官
    指揮之；犯最重本刑為5年以下有期徒刑以下之刑之罪，而
    受6月以下有期徒刑或拘役之宣告者，得以新臺幣1千元、2
    千元或3千元折算1日，易科罰金，但易科罰金，難收矯正之
    效或難以維持法秩序者，不在此限，刑事訴訟法第457條第1
    項前段、刑法第41條第1項分別定有明文。故有期徒刑或拘
    役得易科罰金之案件，法院所諭知者，僅係易科罰金時之折
    算標準而已，至於是否准予易科罰金，仍賦予執行檢察官視
    個案具體情形，依前開法律規定而為裁量，亦即執行檢察官
    得考量受刑人之一切主、客觀條件，審酌其如不接受有期徒
    刑或拘役之執行，是否難達科刑之目的、收矯正之成效或維
    持法秩序等，以作為其裁量是否准予易科罰金之憑據，非謂
    受刑人受6個月以下有期徒刑或拘役之宣告時，執行檢察官
    即必然應准予易科罰金。
三、再者，檢察官作成上開處分之決定，自應符合法規範目的之
    自由刑「最後手段性」原則，於依法不能准予易刑處分或停
    止執行時，最後不得已始執行自由刑。檢察官關於易刑處分
    之准否，法律雖授權由檢察官裁量決定，於實質正當程序上
    ，仍應依受刑人個案之具體情形，依法規範目的（實現刑罰
    權、自由刑最後手段性及比例原則）審慎決定，始能謂已盡
    合義務性之裁量。另在程序正當程序上，為保障受刑人受告
    知權、防禦權及公正受審權利，於決定指揮前，至少應通知
    受刑人知悉執行指揮之方法及其內容，並聽取受刑人關於如
    何執行之意見，檢察官指揮執行之決定，並應附理由通知受
    刑人，程序上始得謂正當（最高法院111年度台抗字第670號
    裁定意旨參照）。
四、經查：
  ㈠受刑人因不能安全駕駛之公共危險案件，經本院以110年度交
    簡字第2134號判決判處有期徒刑4月，併科罰金新臺幣3萬元
    ，有期徒刑如易科罰金，罰金如易服勞役，均以1千元折算1
    日，該案於110年12月7日確定，有該案判決及臺灣高等法院
    被告前案紀錄表可參，足以認定。又受刑人前因不能安全駕
    駛之公共危險案件，先後經檢察官為緩起訴處分及臺灣高雄
    地方法院判處有期徒刑4月在案，業已執行完畢，本案乃「
    酒駕犯罪經查獲三犯」之情形，且受刑人本案酒測值高達每
    公升0.57毫克，顯逾法定刑罰標準，並於酒後駕駛汽車上路
    ，因此發生車禍碰撞肇事，對公共安全已產生具體危險，犯
    罪情節難認輕微，是檢察官經審酌上情，參酌臺灣高等檢察
    署111年2月23日檢執甲字第11100017350號函及臺灣橋頭地
    方檢察署審核酒駕案件是否准許易科罰金或易服社會勞動標
    準，而否准受刑人易科罰金之聲請，業經本院調取上開執行
    卷宗核閱無訛，足見本件執行檢察官於指揮執行時已審查個
    案具體相關因素而認受刑人應入監執行，方能收刑罰矯正之
    效，未有逾越法律授權、專斷等濫用權力之情事。另審酌本
    件乃經依法通知受刑人於111年4月13日下午2時許到案執行
    ，經受刑人具狀陳明其個人不適宜發監執行之特殊情形及聲
    請易科罰金之意見，由檢察官審酌各該情狀後，駁回其聲請
    ，並函覆理由略以：受刑人係歷年3犯，並為駕駛汽車與他
    人發生事故，酒測值高達每公升0.57毫克，聲請人所據事由
    僅係個人經濟問題及家庭成員之事由，此等事由於案發時均
    已存在，受刑人仍犯本件酒駕犯行，且受刑人前已有2次酒
    駕前科，足認准予易科罰金顯難收矯正之效，難以維持法秩
    序等旨，準此，足見檢察官上開處分，無論程序或實質上均
    未違反正當法律程序、比例或最後手段性原則，此自屬執行
    檢察官裁量權之合法行使，不得任意指為違法或不當。
  ㈡受刑人另主張其為家中唯一經濟來源、家中尚有貸款尚須支
    付等情，然此本為受刑人酒後駕車上路之際，即應審酌之情
    事。況依刑法第41條第1項但書關於易科罰金之限制，僅規
    定「但易科罰金，難收矯正之效或難以維持法秩序者，不在
    此限」，現已刪除「因身體、教育、職業或家庭之關係或其
    他正當事由，執行顯有困難」之規定，故關於受刑人所陳家
    庭、工作因素，自非檢察官依法審酌是否准予易科罰金所應
    予酌量者，原執行命令既已審酌受刑人有前揭情事，審認本
    件以不准易科罰金或易服社會勞動為當，此部分即非本院所
    得審酌。
五、綜上所述，本件檢察官之執行指揮並無不當，受刑人所執前
    詞均無可採，聲明異議顯無理由，應予駁回。
中　　華　　民　　國　　111 　年　　6 　　月　　30　　日
                  刑事第三庭    法　官  羅婉怡
以上正本證明與原本無異。
如不服本裁定，應於收受送達後5 日內向本院提出抗告狀。
中　　華　　民　　國　　111 　年　　7 　　月　　1 　　日
　　　　　　　　　　　　　　　　書記官　周耿瑩